臺灣士林地方法院刑事判決　　　　　　　　　　　　　九十一年度簡上字第四三號
　　上　訴　人
　　即　被　告　乙○○
右上訴人因傷害案件，不服本院士林簡易庭九十一年度士簡字第二０號，中華民國九
十一年二月六日第一審刑事簡易判決（聲請簡易判決處刑案號：九十年度偵字第一一
五九三號），提起上訴，本院管轄第二審合議庭判決如左：
    主  文
原判決撤銷。
乙○○連續傷害人之身體，處拘役貳拾日，如易科罰金以佰元折算壹日。
    事  實
一、緣乙○○與其妻黃麗玉平日在台北市○○區○○路七十一號騎樓下擺設攤位維生
    ，而丙○○與丁○○則為男女朋友關係，其二人亦在同路六十五號騎樓下設攤販
    賣服飾。民國（下同）九十年二月六日晚上九時許，丁○○因模特兒支撐架使用
    之鐵棍故障，欲至車上取出另一支鐵棍換用，途經乙○○、黃麗玉夫婦上開擺位
    前，因黃麗玉瞄其一眼，遂認黃麗玉有意挑釁，雙方即發生口角，嗣丁○○取出
    鐵棍後再經過乙○○、黃麗玉攤位前，又繼續對罵，致乙○○一時氣急，認丙○○、丁○○欲對其妻黃麗玉不利，竟基於普通傷害之概括犯意，先徒手毆打丁○○頭部，並用力搶下丁○○手中之鐵棍，旋見丙○○前來阻擋，又持該鐵棍毆擊
    丙○○之頭部，繼二人互相扭打，嗣丙○○反奪下鐵棍，並持以毆打乙○○之頭
    部及身體多處，致乙○○頭部受創（此部分已由本院另案審結），而丙○○亦受
    有左下眼瞼瘀傷及頭部紅腫之傷害，丁○○則受有頭後枕部外傷之傷害。
二、案經丙○○、丁○○分別訴請臺灣士林地方法院檢察署檢察官偵查聲請以簡易判
    決處刑。
    理  由
一、訊據上訴人即被告乙○○固坦認確於前揭時、地為搶奪鐵棍致丁○○受有傷害等
    情屬實，惟矢口否認有何故意傷害犯行，並辯稱：當時伊為保護伊太太，因伊太
    太脊椎受傷尚在復健中，並領有重大傷殘，當初丁○○攻擊的意圖明顯，她到車
    上拿棍子出來，另她為何繞到伊的攤位來挑釁，她的攻擊意圖甚明，伊當時是要
    搶她手中的鐵棍，但因防衛過當，造成她受傷，這部分伊承認，但伊拿到鐵棍後
    ，接著丙○○就衝過來，他在講話的時候，伊同時就把鐵棍交還給丙○○，不料
    他竟拿鐵棍開始打伊，伊被他打到機車中間，伊才出手防衛，伊若沒有反抗，就
    會被他打死，至證人甲○○說有看到伊打告訴人，沒有看見告訴人打伊的情形，
    顯有偏頗，且她所說有看見黑影，從她的角度來看，應該是告訴人，而不是伊，
    足見其證詞不實在云云。
二、然查：
  (一)右開犯罪事實迭據告訴人丙○○、丁○○於偵審中指訴歷歷，核與在場證人甲○○（即王琇娟）所述之情節相符，而告訴人丙○○、丁○○當日確分別受有如事
    實欄所示之傷害，亦有新光吳火獅紀念醫院乙種診斷證明書二紙、該院九十一年
    五月二十三日（九十一）新醫醫字第四九一號函附急診病歷等在卷可稽，益信告
    訴人之指訴咸與事實相合，自足採信。
  (二)按正當防衛必須對於現在不法之侵害始得為之，侵害業已過去，即無正當防衛可
    言。至彼此互毆，又必以一方初無傷人之行為，因排除對方不法之侵害而加以還
    擊，始得以正當防衛論。故侵害已過去後之報復行為，與無從分別何方為不法侵
    害之互毆行為，均不得主張正當防衛。又衡之一般社會經驗法則互毆係屬多數動
    作構成單純一罪而互為攻擊之傷害行為，縱令一方先行出手，而還擊一方在客觀
    上苟非單純僅對於現在不法之侵害為必要排除之反擊行為，因其本即有傷害之犯
    意存在，則對其互為攻擊之還手反擊行為，自無主張防衛權之餘地。最高法院三
    十年上字第一０四０號判例、八十四年度台上字第四０七號、八十四年度台非字
    第二０八號判決可資參循。
  (三)查本件被告毆打告訴人之處，係位於台北市○○區○○路七十一號之士林夜市前
    ，發生衝突之日係在元宵夜前一日，案發當時人車擁擠等情，為被告供承在卷，
    是告訴人丁○○當時從被告攤位旁之機車縫中穿進穿出，自非無因；再告訴人丁○○與被告之妻黃麗玉口角衝突，且告訴人丁○○取得模特兒支撐架之鐵棍雖再
    自該機車縫走回，惟並未持該鐵棍毆打黃麗玉，係被告見告訴人丁○○持鐵棍走
    回，誤以為丁○○欲持該鐵棍毆打黃麗玉，除出手奪取鐵棍外，並揮拳打丁○○
    頭後枕部等情，除據告訴人丁○○指訴不移外，且經證人甲○○（即王琇娟）證
    述在卷，衡諸證人甲○○就被告是否持鐵棍毆打丙○○乙節作證時，仍證稱伊並
    未看到被告持鐵棍毆打丙○○等語（詳見本院九十一年五月七日訊問筆錄第十頁
    ），足見證人甲○○並未偏坦告訴人，所為證詞自可採取。況且告訴人丁○○頭
    後枕部雖無明顯之出血，但有外傷等情，亦有前開財團法人新光吳火獅紀念醫院
    診斷證明書及急診病歷等資料附卷足憑，被告既係於奪取鐵棍之餘，猶出手毆打
    丁○○之頭後枕部，並致使其受傷，其有傷害之犯意至明，故被告前開辯解，已
    不足採。
  (四)再被告雖以渠見丁○○持鐵棍，即上前維護其妻黃麗玉，並搶下鐵棍後，將鐵棍
    交給衝上來之丙○○，惟丙○○反持該鐵棍朝渠頭部猛打云云置辯。惟查衡諸常
    情，被告既見丙○○衝上前來，防護自身安全猶嫌不足，豈會雙手將該鐵棍奉上
    ，徒令丙○○反持以痛擊之理？況質之被告之妻即證人黃麗玉亦證稱：「我先生
    （即被告乙○○）問她（即告訴人丁○○）『吵架就吵架，拿棍子做什麼？』，
    我先生就與她拉扯鐵棍，後來丙○○搶下鐵棍，一直打我先生：：：」等詞在卷
    （見臺灣士林地方法院檢察署九十年度偵字第七七二三號卷），足見被告所辯將
    鐵棍交還丙○○後，反遭丙○○持鐵棍毆打成傷，渠為正當防衛，始予反擊云云
    ，顯與事實不符，委無可採。再者告訴人丙○○因見被告毆打丁○○，遂上前阻
    止，被告即持該鐵棍丙○○，丙○○搶下鐵棍後，有用該鐵棍打被告手臂，並將
    被告推倒在機車堆裡等情，亦據告訴人丙○○陳明在卷，核其所指奪取鐵棍情節
    ，非惟與被告之妻黃麗玉所述相符，且與證人甲○○指證伊見被告毆打丁○○，
    丙○○見狀上前，即與被告打架扭打等情亦相符合，足見被告當時係與告訴人丙○○互毆，並非意在防衛甚明，揆諸首開說明，被告所為即與正當防衛之要件不
    符，是被告所辯其係正當防衛云云，尚無足取。參以經核告訴人丙○○所提出之
    驗傷診斷書及急診病歷，其左眼窩瘀傷、頭後枕部紅腫外傷，顯非普通推拉扯受
    傷，足證被告動手之際，確有故意傷害情事。綜上所述，參互各情，被告所辯無
    非事後卸責之詞，不足採信。本件事證已明，被告犯行堪以認定，應予依法論科
    。
三、核被告所為，係犯刑法第二百七十七條第一項之普通傷害罪。其先後二次傷害犯
    行，時間密接，犯罪構成要件相同，顯係基於概括犯意反覆為之，應依連續犯之
    規定以一罪論。
四、原審認被告所犯罪證明確，予以論罪科刑，本非無見。惟查，被告先後毆打告訴
    人丁○○、丙○○成傷，自應成立連續犯，業如前述，原審誤認此部分僅成立單
    純一罪，即有未合。被告上訴意旨否認有傷害犯行，雖無理由，然原判決既有上
    開可議之處，自應由本院予以撤銷改判。爰審酌被告無犯罪前科，素行良好，此
    有臺灣高等法院被告全國前案紀錄表存卷可按，且本件係因雙方誤會所引起，被
    告所受傷害顯較告訴人為重，其惡性尚非重大及其犯後態度，告訴人所受傷害之
    程度等一切情狀，量處如主文所示之刑，並諭知易科罰金之折算標準，以資警惕
    。至被告持以毆擊告訴人之鐵棍一支，並未扣案，且係告訴人所有，已經被告及
    告訴人供明在卷，既非被告所有，尚不在得予沒收之列，併予說明。
據上論斷，應依刑事訴訟法第四百五十五條之一第三項、第三百六十九條第一項前段
、第三百六十四條、第二百九十九條第一項前段，刑法第五十六條、第二百七十七條
第一項、第四十一條第一項前段，罰金罰鍰提高標準條例第一條前段、第二條，判決
如主文。
本案經檢察官劉異海到庭執行職務
中      華      民      國      九十一    年     十一    月     十五    日
                                      臺灣士林地方法院刑事第三庭
                                        審判長法  官  洪  英  花
                                              法  官  姜  麗  香
                                              法  官  李  育  仁
右正本證明與原本無異。
本判決不得上訴。
                                              書記官  李  家  敏
中      華      民      國      九十一    年     十一    月     十八    日
附錄本案論罪科刑法條：
中華民國刑法第二百七十七條：
 (普通傷害罪)
傷害人之身體或健康者，處三年以下有期徒刑、拘役或一千元以下罰金。
犯前項之罪因而致人於死者，處無期徒刑或七年以上有期徒刑；致重傷者，處三年以
上十年以下有期徒刑。
